【裁判字號】    99,裁,2971
【裁判日期】    991125
【裁判案由】    所有權登記
【裁判全文】
最  高  行  政  法  院  裁  定
                                      99年度裁字第2971號
抗  告  人  葉世福
上列抗告人因與相對人福建省連江縣地政事務所間所有權登記事
件，對於中華民國99年3月31日臺北高等行政法院98年度訴字第1
445號裁定提起抗告，本院裁定如下︰
    主  文
抗告駁回。
抗告訴訟費用由抗告人負擔。
    理  由
一、按抗告法院認抗告為不合法或無理由者，應為駁回抗告之裁
    定。
二、抗告人以時效取得為由向相對人申請福建省連江縣南竿鄉○
    ○段559-1、560、571、572-3、595-2、601、607、653、65
    7、658、490、538、541、553、621、624、639、651、546
    、547、551地號土地登記為所有人，經相對人派員赴現地會
    勘結果，認系爭土地現況為「軍事設施營舍、雜林、坑道、
    空地、海、礁石、道路、道路旁之植林、軍事坑道、軍事設
    施範圍內之雜林」，與抗告人土地四鄰證明書所填使用狀況
    不符，核其情形與民法第769條、第770條及第940條規定之
    要件不符，乃分別駁回抗告人之登記申請。抗告人不服，提
    起訴願，遭決定駁回，提起行政訴訟，就系爭559-1、560、
    571、572-3、595-2、601、657、658、538、541、621、624
    、546、547地號等14筆土地（下稱系爭土地）部分，原審認
    其訴願逾法定不變期間，其訴願不合法，抗告人對之提起行
    政訴訟，顯非合法，乃裁定予以駁回（抗告人申請同地段60
    7、653、490、553、639、651、551地號等7筆土地部分，另
    判決駁回之），抗告人不服，遂提起本件抗告。
三、本件原裁定以：相對人民國97年3月11日連地所登駁字第000
    335、000336、000337、000338、000340、000341、000344
    、000345、000349、000350號函及97年3月17日連地所登駁
    字第000386、000387、000393、000394號駁回通知書（下稱
    系爭14筆駁回通知書），抗告人係於97年3月15日收受送達
    ，有送達證書可憑，因抗告人居住於連江縣南竿鄉，訴願機
    關連江縣政府亦位於連江縣南竿鄉，無在途期間，訴願期間
    至97年4月14日（星期一）即已屆滿，抗告人遲至97年4月25
    日始向連江縣政府提起訴願，有該府收文章可按，已逾法定
    不變期間，其訴願為不合法，訴願決定未以程序不合法而以
    實體無理由予以駁回，雖有不同，但結論並無二致，核無撤
    銷之必要，原處分既未經合法訴願，抗告人對之提起行政訴
    訟，顯非合法，乃裁定予以駁回。
四、抗告意旨略以：系爭14筆駁回通知書係寄存於馬祖郵局而非
    寄存於「應送達地之自治或警察機關」，與民事訴訟法第13
    8條規定不合，應不生寄存送達之效力。縱上揭送達已生寄
    存之效力，依民事訴訟法第138條第2項規定，亦應自寄存之
    日起，經10日發生效力，即系爭14筆駁回通知自97年3月15
    日寄存送達，於同年月25日滿10日，自同年月26日始生送達
    效力，訴願不變期間應自翌日起算，故抗告人於97年4月25
    日提起訴願，完全合法，爰請求廢棄原裁定等語。
五、本院查：
(一)按提起課予義務訴訟，以經合法訴願為要件，此觀行政訴訟
    法第5條之規定即明。當事人未經合法訴願而提起行政訴訟
    ，其起訴即屬不備其他要件，行政法院應依行政訴訟法第10
    7條第1項第10款後段規定，以裁定駁回其訴。次按訴願之提
    起，應自行政處分達到或公告期滿之次日起30日內為之，訴
    願法第14條第1項定有明文。訴願逾法定期間，即非合法，
    其復提起撤銷訴訟，自屬起訴不備其他要件，應以裁定駁回
    之。
(二)再按「送達不能依前2條規定為之者，得將文書寄存於送達
    地之自治或警察機關，並作送達通知書2份，1份黏貼於應受
    送達人住居所、事務所或營業所門首，1份交由鄰居轉交或
    置於應受送達人之信箱或其他適當之處所，以為送達。前項
    情形，如係以郵務人員為送達人者，得將文書寄存於附近之
    郵務機構。寄存送達，自寄存之日起，經10日發生效力。寄
    存之文書自寄存之日起，寄存機關或機構應保存2個月。」
    為99年1月13日修正同年5月1日施行之行政訴訟法第73條所
    規定，惟本件寄存送達之時間為97年3月(詳後述)，並無新
    修正之行政訴訟法之適用，依修正前之行政訴訟法第73條規
    定，文書於寄存送達時即發生效力，抗告人主張依民事訴訟
    法第138條第2項規定，寄存10日後生效，並無足採。查抗告
    人以時效取得為由向相對人申請系爭14筆土地登記為所有人
    ，經相對人分別駁回抗告人之申請，其中地號第559-1、560
    、571、572-3、595-2、601、657、658、538、541等10筆土
    地，相對人係分別以97年3月11日連地所登駁字第000335、0
    00336、000337、000338、000340、000341、000344、00034
    5、000349、000350號函通知書駁回，該10筆駁回通知書抗
    告人係於97年3月15日收受送達，有送達證書可憑，訴願之
    不變期間自送達之翌日起，算至97年4月14日（星期一）止
    ，即告屆滿；另地號第621、624、546、547等4筆土地，相
    對人係分別以97年3月17日連地所登駁字第000386、000387
    、000393、000394號函通知書駁回，該4筆駁回通知書抗告
    人係於97年3月25日收受送達（原裁定誤認係97年3月15日收
    受送達），訴願之不變期間自送達之翌日起，算至97年4月
    24日（星期四）止，亦告屆滿；抗告人遲至97年4月25日始
    向連江縣政府提起訴願，有該府收文章可按，均已逾法定不
    變期間，其訴願為不合法，原裁定以其訴願逾法定期間，其
    訴願為不合法，抗告人對之提起行政訴訟，顯非合法，而予
    裁定駁回，依上開規定及說明，核無違誤。另抗告人主張系
    爭14筆駁回通知書係寄存於馬祖郵局而非寄存於「應送達地
    之自治或警察機關」，與民事訴訟法第138條規定不合，應
    不生寄存送達之效力云云，無非係其對法律規定之誤解，其
    抗告難認有理由，應予駁回。
六、據上論結，本件抗告為無理由，依行政訴訟法第104條、民
    事訴訟法第95條、第78條，裁定如主文。
中    華    民    國    99    年    11    月    25    日
                    最高行政法院第五庭
                        審判長法官  黃  璽  君
                              法官  楊  惠  欽
                              法官  鄭  忠  仁
                              法官  吳  東  都
                              法官  陳  金  圍

以  上  正  本  證  明  與  原  本  無  異
中    華    民    國    99    年    11    月    25    日
                              書記官  彭  秀  玲

司法院資訊處製作；財團法人民間司法改革基金會備份。
